【裁判字號】    99,訴,1881
【裁判日期】    990806
【裁判案由】    侵權行為損害賠償
【裁判全文】
臺灣臺北地方法院民事判決              99年度訴字第1881號
原      告  丙○○即己○○之.
兼  代理人  丁○○即己○○之.
原      告  戊○○即己○○之.
上三人共同
訴訟代理人  劉惠利律師
複  代理人  乙○○
被      告  甲○○
上列當事人間請求侵權行為損害賠償事件，本院於中華民國99年
7月26日言詞辯論終結，判決如下：
    主  文
原告之訴及假執行之聲請均駁回。
訴訟費用由原告負擔。
    事實及理由
壹、程序方面：
一、本件原告己○○於訴訟進行中死亡，原告丙○○、丁○○及
    戊○○為其法定繼承人，業據其提出繼承系統表為證（見本
    院卷第41頁），並經原告丙○○、丁○○及戊○○於民國99
    年4月28日依民事訴訟法第175條及第176條規定，具狀聲明
    承受訴訟，核無不合，應予准許，合先敘明。
二、按訴狀送達後，原告不得將原訴變更或追加他訴，但有下列
    各款情形之一者，不在此限：(二)請求之基礎事實同一者。(七)
    不甚妨礙被告之防禦及訴訟之終結者，民事訴訟法第255條
    第1項第2款、第7款定有明文。本件原告原起訴聲明請求：
    「(一)被告應給付原告等新台幣（下同）425萬元及自起訴狀
    繕本送達之翌日（即97年11月25日）起至清償日止，按年息
    5% 計算之利息。(二)原告願供擔保，請准宣告假執行。」，
    嗣於99年7月26日變更訴之聲明為：「(一)被告應給付原告丁○○125萬元及自97年11月25日起至清償日止，按年息5%計
    算之利息。(二)被告應給付原告丙○○100萬元及自97年11月
    25日起至清償日止，按年息5%計算之利息。(三)被告應給付原
    告戊○○100萬元及自97年11月25日起至清償日止，按年息
    5%計算之利息。(四)被告應給付原告丁○○、丙○○及戊○○
    10 0 萬元及自97年11月25日起至清償日止，按年息5%計算
    之利息。(五)原告願供擔保，請准宣告假執行。」，核原告變
    更聲明，其請求之基礎事實同一，且不甚妨礙被告之防禦及
    訴訟之終結，與上開法條意旨相符，應予准許。
貳、實體方面：
一、原告起訴主張：
    被告為領有職業小型車駕駛執照，並以駕駛營業小客車為業
    ，從事駕駛業務之人。詎伊於民國96年12月13日13時20分許
    ，駕駛車牌號碼7D-952號營業小客車，沿台北縣新店市○○
    路○段往1段方向之內側車道行駛，行經新店市○○路○段229
    巷口時，原暫停在上開路段229巷口騎乘車牌號碼019-CGD號
    重型機車之劉郭桂香，因擋住其後方欲右轉進入該巷口之訴
    外人陳玉駕駛之營業小客車，劉郭桂香乃移動其機車讓其
    通行，惟被告竟疏未注意，未採取必要之安全措施致其所駕
    駛之營業小客車右前保險桿撞擊劉郭桂香所騎乘之機車左側
    車身（下稱系爭車禍事故），造成被害人劉郭桂香人車向前
    滑衝倒地，小客車右前車輪並碾過其胸部，致劉郭桂春受有
    胸部鈍創骨折併內出血、氣胸等傷害，經送醫後仍因出血性
    休克而不治死亡。被告並經本院檢察署96年度偵字第26346
    號偵查終結而以業務過失致死罪嫌提起公訴，業經本院以97
    年度交訴字第145號及臺灣高等法院98年度交上訴字第143號
    刑事判決被告業務上之過失致人於死確定在案。原告為劉郭
    桂香之子女，為此，爰依民法第184條、第192條第1項及第
    194條之規定，請求被告賠償原告等所受下列損害：(一)喪葬
    費用部分：共計新台幣（下同）25萬元。(二)精神慰撫金部分
    ：原告等因本件系爭車禍事故突遭喪母之痛，精神上受到極
    度之創傷，而劉郭桂春之配偶亦因無法接受其配偶於系爭車
    禍事故中意外身亡之事實，過於悲痛而心臟病復發死亡，致
    原告等接連遭逢雙親過世之打擊而悲痛不堪，爰請求被告賠
    償原告等每人精神慰撫金各100萬元（原告己○○部分由其
    他原告3人承受訴訟）等語。並聲明：(一)被告應給付原告丁○○125萬元及自起訴狀繕本送達翌日即97年11月25日起至
    清償日止，按年息5%計算之利息。(二)被告應給付原告丙○○
    100萬元及自起訴狀繕本送達翌日即97年11月25日起至清償
    日止，按年息5%計算之利息。(三)被告應給付原告戊○○100
    萬元及自起訴狀繕本送達翌日即97年11月25日起至清償日止
    ，按年息5%計算之利息。(四)被告應給付原告丁○○、丙○○
    及戊○○100萬元及自起訴狀繕本送達翌日即97年11月25日
    起至清償日止，按年息5%計算之利息。(五)原告願供擔保，請
    准宣告假執行。
二、被告則以：對於原告請求之喪葬費用25萬元部分沒意見，惟
    其以開計程車為維生，尚要扶養4個小孩，家中亦無財產，
    實無能力負擔原告其餘之請求，而本次車禍之發生劉郭桂香
    與有過失，且原告等因系爭車禍事故已請領強制汽車責任保
    險理賠金150萬元等語置辯。並聲明：(一)原告之訴及其假執
    行之聲請均駁回。(二)如受不利判決，被告願供擔保，請准宣
    告免為假執行。
三、兩造不爭執事項：
  (一)被告於96年12月13日13時許，駕駛車牌號碼7D-952號營業小
    客車沿台北縣新店市○○路○段往1段方向之內側車道行駛，
    行經新店市○○路○段229巷口時，其所駕駛之營業小客車右
    前保險桿撞擊劉郭桂香所騎乘之機車左側車身，造成劉郭桂
    香受有胸部鈍創骨折併內出血、氣胸等傷害，經送醫後因出
    血性休克不治死亡。被告並經本院檢察署96年度偵字第2634
    6號偵查終結而以業務過失致死罪嫌提起公訴，業經本院以9
    7年度交訴字第145號及臺灣高等法院98年度交上訴字第143
    號刑事判決被告業務上之過失致人於死確定在案。
  (二)原告已請系爭車禍領強制汽車責任保險之保險理賠金150萬
    元。
  (二)原告丁○○、丙○○、己○○、戊○○為劉郭桂香之繼承人
    ，有戶籍謄本在卷可稽（原證2）。另原告己○○於98年5月
    22日訴訟繫屬中死亡，其餘3位原告為其法定繼承人，依法
    聲明承受訴訟。
四、得心證之理由：
  (一)按因故意或過失，不法侵害他人之權利者，負損害賠償責任
    。不法侵害他人致死者，對於支出醫療及增加生活上需要之
    費用或殯葬費之人，亦應負損害賠償責任。不法侵害他人致
    死者，被害人之父、母、子、女及配偶，雖非財產上之損害
    ，亦得請求賠償相當之金額。民法第184條第1項前段、第19
    2條第1項、第194條分別定有明文。本件原告主張劉郭桂春
    遭被告駕車撞傷死亡，被告因系爭事故所涉業務過失致死案
    件，經本院以97年度交訴字第145號、臺灣高等法院98年度
    交上訴字第143號判處有期徒刑6月確定，為兩造所不爭，並
    據調閱上開過失傷害刑事卷宗查核屬實。而汽車行駛時，駕
    駛人應注意車前狀況，並隨時採取必要之安全措施，為道路
    交通安全規則第94條第3項所明定，依當時天候晴、日間自
    然光線、柏油路面乾燥無缺陷之狀況，雖因右前方視線曾遭
    訴外人陳玉駕駛之營業小客車阻擋，惟並非全然不能注意，
    被告竟疏未注意當時正在巷口欲迴轉往對向車道即安和路2
    段方向行駛之劉郭桂春而發生碰撞，其駕駛之小客車右前保
    險桿撞擊劉郭桂春所騎乘之機車左側車身，致劉郭桂春人車
    倒地向小客車前方滑衝，小客車右前車輪隨後輾過劉郭桂春
    胸部，致劉郭桂春受有胸部鈍創骨折併內出血、氣胸等傷害
    ，經送醫後仍因出血性休克而不治死亡等事實，業經刑事庭
    判決確定所認定，足見被告應無不能注意情事，其疏未注意
    及此，自有應注意能注意而不注意之過失，是原告主張被告
    對於系爭車禍之發生具有過失，應負賠償責任，應堪認定。
  (二)茲就原告請求賠償之項目及金額審酌如下：
  1.喪葬費用部分：
    原告丁○○因系爭事故支出殯葬費25萬元，業據其提出治喪
    合約明細表在卷可稽，且為被告所不爭，原告丁○○請求此
    部分費用，核屬有據。
  2.非財產上之損害賠償部分：
    按非財產上損害之慰撫金數額，究竟若干為適當，應斟酌兩
    造身分、地位及經濟狀況，俾為審判之依據（最高法院86年
    度臺上字第511號裁判意旨參照）。原告等人因系爭事故而
    遭受與母親死別之傷害，衡情其身心當受有相當之痛苦。經
    查，被告年近66歲（33年10月31日生），國小畢業，計程車
    司機，除供為謀生之計程車輛外無其他資產，有被告提出之
    財政部臺灣省北區國稅財產歸屬資料清單在卷足證。而原告
    丁○○、戊○○、劉瑞渝及己○○，學歷依序為高中畢業、
    國中畢業、五專畢業及國中畢業，於96年12月13日發生系爭
    車禍時，年約43歲、40歲、35歲及46歲左右，其中原告丁○○、丙○○97、98年度年所得及財產加總約為60餘萬元至上
    百萬元不等，原告戊○○未有年所得，財產總額為20萬元，
    此有稅務電子閘門財產所得調件明細表在卷可參。本院審酌
    兩造上開身分、地位、經濟狀況、原告所受傷害之痛苦程度
    ，及被告行為之責難性等一切情狀，認原告所受之非財產上
    損害，以每人80萬元為適當，合計為320萬元（計算式:80萬
    元×4人＝320萬元）。至於原告另指稱劉郭桂春之配偶，因
    無法接受其於系爭車禍事故中意外身亡之事實，過於悲痛而
    心臟病復發死亡一節，並未據原告具體提出相當證據足資證
    據，其空言指摘，尚非可採。
  (三)按損害之發生或擴大，被害人與有過失者，法院得減輕賠償
    金額或免除之，民法第217 條第1 項定有明文。此項規定之
    目的，在謀求加害人與被害人間之公平，是於裁判上法院得
    以職權減輕或免除之（最高法院85年臺上字第1756號判例意
    旨參照）。查系爭事故雖因被告行車時未注意車前狀況，致
    未能發現劉郭桂春於路口處逕行迴轉之事實而發生碰撞，惟
    該事故地點速限為50公里（本件刑事偵查卷第31頁之道路交
    通事故調查報告表(一)可證），被告行進路段之交通號誌為綠
    燈，被告於行經該巷口路段時，自無減速行駛之必要，且當
    時尚有一輛車輛正右轉進入系爭安和路2段229巷口路段，此
    時被告之右方視線確因該右轉之車輛而受有某層度之阻礙，
    又劉郭桂春欲騎乘機車迴轉進入對向車道，勢必將橫越安和
    路2段往1段方向之整條車道，其中被告所行駛之內側車道，
    為禁行機車之快車道，劉郭桂春騎乘機車橫越迴轉時，將會
    違規駛入禁行機車之快車道內，無疑更提高於快車道上發生
    碰撞之機率。且當時該車道行車燈號為綠燈，車輛速限不慢
    ，且因有右轉車輛而造成路段視線不明朗時，如欲迴轉，應
    當特別注意是否有同向行駛之車輛存在，以避免車道上行駛
    之車輛閃避不及之情形發生，惟劉郭桂春竟未注意，冒然橫
    越整條安和路2段往1段方向之車道迴轉，致見被告車輛時已
    閃避不及而直接發生碰撞，是劉郭桂春就系爭車禍之發生，
    顯有嚴重過失。本院因認被告與劉郭桂春就系爭事故之發生
    雖均有過失，然劉郭桂春之過失為肇事責任之主因，其過失
    責任比例被告為10分之3，劉郭桂春為10分之7，則被告之賠
    償責任為10分之3，其應賠償之金額為1,03 5,000元（計算
    式:【3,200,000元＋250,000元】×30%＝1,035,000元）。
  (四)綜上，原告得請求被告賠償之金額為3,450,000元，經本院
    減輕被告之賠償責任（70%）後，原告得請求被告賠償之金
    額為1,035,000元，惟因原告已請領系爭車禍所理賠之強制
    汽車責任險保險金150萬元，則原告自不得再向被告為請求
    ，是本件原告之請求，依法無據，不應准許。
五、從而，原告依民法第184條、第192條第1項、第194條規定，
    請求被告給付如訴之聲明所述之金額及利息，為無理由，應
    予駁回。原告既受敗訴判決，其假執行之聲請失所附麗，亦
    併予駁回。
六、本件事證已臻明確，兩造其餘攻擊防禦方法及所提證據，核
    與本件判決結果不生影響，爰不另一一論述，併予敘明。
七、結論：本件原告之訴為無理由，依民事訴訟法第78條，判決
    如主文。
中    華    民    國    99    年    8     月    6     日
                  民事第六庭    法  官  陶亞琴
以上正本係照原本作成
如對本判決上訴，須於判決送達後20日內向本院提出上訴狀。如
委任律師提起上訴者，應一併繳納上訴審裁判費。
中    華    民    國    99    年    8     月    6     日
                                書記官  曹瓊文

司法院資訊處製作；財團法人民間司法改革基金會備份。
